臺灣基隆地方法院刑事判決　
111年度金簡上字第20號
上  訴  人  臺灣基隆地方檢察署檢察官
被      告  藍佳鈞


上列上訴人因被告違反洗錢防制法案件，不服本院基隆簡易庭中
華民國111年5月10日111年度基金簡字第53號第一審簡易判決（
聲請簡易判決處刑案號：111年度偵緝字第284號、第285號、第2
86號），提起上訴，本院管轄之第二審合議庭判決如下：
    主      文
上訴駁回。
    事實及理由
一、本案經本院審理結果，認第一審簡易庭以被告藍佳鈞所為係
    幫助犯洗錢防制法第14條第1項之一般洗錢罪，而判處被告
    有期徒刑3月，併科罰金新臺幣5000元，罰金如易服勞役，
    以新臺幣1000元折算1日，並諭知沒收及追徵犯罪所得新臺
    幣2000元，核其認事用法，均無違誤，量刑亦屬適當，應予
    維持，茲除補充、刪除下列內容外，餘均引用如附件第一審
    刑事簡易判決書記載之事實、證據及理由：
　㈠事實及理由欄一第13行「提供」前補充「以每日新臺幣（下
    同）5000元之代價」。
　㈡論罪科刑欄㈥第8至9行「並諭知易服勞役之折算標準」，補充
    為「並就罰金刑部分諭知易服勞役之折算標準」。
　㈢事實及理由欄五刪除適用法條刑事訴訟法第454條第2項。
二、檢察官上訴意旨略以：原審認定被告為圖不法利益，而致多
    數被害人受騙，且被害金額高達21萬元，顯見其僅因一己之
    小利，而幫助詐騙之人行惡甚多，復未賠償被害人，原審所
    處刑度，尚有加重餘地，爰請將原判決撤銷，另為適當、合
    法之判決。
三、按量刑輕重，係屬事實審法院得依職權自由裁量之事項，苟
    已斟酌刑法第57條各款所列情狀而未逾越法定刑度，不得遽
    指為違法；刑罰之量定，屬法院自由裁量之職權行使，應審
    酌刑法第57條所列各款事由及一切情狀，為酌量輕重之標準
    ，並非漫無限制。在同一犯罪事實與情節，如別無其他加重
    或減輕之原因，下級審法院量定之刑，亦無過重或失輕之不
    當情形，則上級審法院對下級審法院之職權行使，原則上應
    予尊重（最高法院72年台上字第6696號、85年度台上字第24
    46號判決要旨參照）。查本案第一審簡易判決之量刑理由「
    審酌被告為圖不法所得，提供其金融帳戶予他人用於詐欺取
    財及洗錢，影響社會正常交易秩序，使不法之徒藉此輕易詐
    取財物並逃避國家追訴、處罰，所造成之危害非輕，行為殊
    不足取；又其雖未與被害人達成和解，然業已坦承犯行，犯
    後態度尚可；兼衡其素行、犯罪動機、目的、手段、智識程
    度、生活狀況，並審酌其提供帳戶之數量、本案被害人因受
    詐騙匯款至其提供之帳戶而受之損失金額等一切情狀」，
　　已詳為斟酌被告犯罪所生之損害（包括被告提供帳戶之數量
    、被害人受詐騙損失之金額等）、犯罪後之態度、品行、犯
    罪之動機、目的、手段、智識程度、生活狀況等刑法第57條
    各款所列事項，是本件原審量刑要無違法可言，所宣告之刑
    與被告犯罪情節相衡，亦難謂有過輕之不當情形，揆諸前揭
    說明，本院對原審之職權行使，自當予以尊重。從而，檢察
    官上訴意旨以原審量刑過輕，指摘原判決不當，並非可採，
    其上訴為無理由，應予駁回。
四、按第二審被告經合法傳喚，無正當之理由不到庭者，得不待
    其陳述，逕行判決；對於簡易判決不服而上訴者，準用上開
    規定，刑事訴訟法第371條、第455條之1第3項分別定有明文
    。查被告於審理期日並未在監在押，且經本院於111年8月25
    日，對其住所合法送達審理傳票，而經合法傳喚，有臺灣高
    等法院在監在押全國紀錄表、送達證書在卷可查，其於審判
    期日無正當理由未到庭，爰依上開規定，不待其陳述，逕為
    一造辯論判決，附此敘明。
據上論斷，應依刑事訴訟法第455條之1第1項、第3項、第368條
、第371條、第373條，判決如主文。
本案經檢察官劉星汝聲請簡易判決處刑及提起上訴，檢察官李國
瑋到庭執行職務。
中　　華　　民　　國　　111 　年　　11　　月　　17　　日
                  刑事第六庭  審判長法　官  曾淑婷
　　　　　　　　　                  法  官  施又傑
　　　　　　　　　                  法  官  姜晴文
以上正本證明與原本無異。
本件判決不得上訴。　　　　　　　　　
中　　華　　民　　國　　111 　年　　11　　月　　17　　日
                                    書記官  陳胤竹
附件：
臺灣基隆地方法院刑事簡易判決   
111年度基金簡字第53號   
聲　請　人　臺灣基隆地方檢察署檢察官
被　　　告　藍佳鈞　男　(民國00年0月00日生)
　　　　　　　　　　身分證統一編號：Z000000000號
　　　　　　　　　　住○○市○○區○○路00號
上列被告因違反洗錢防制法等案件，經檢察官聲請以簡易判決處
刑（111年度偵緝字第284號、第285號、第286號），本院判決如
下：
    主  文
藍佳鈞幫助犯洗錢防制法第十四條第一項之一般洗錢罪，處有期
徒刑參月，併科罰金新臺幣伍仟元，罰金如易服勞役，以新臺幣
壹仟元折算壹日。
未扣案之犯罪所得新臺幣貳仟元沒收，於全部或一部不能沒收或
不宜執行沒收時，追徵其價額。
    事實及理由
一、犯罪事實：藍佳鈞明知個人開立之金融帳戶領得之存摺及提
    款卡係供個人存提款使用之工具，並設有密碼以確保係本人
    使用，亦知悉社會上使用他人帳戶詐欺被害人將款項匯入後
    轉出或提領之案件層出不窮，如將自己所開立之金融帳戶存
    摺及提款卡（含密碼）提供予他人使用，該帳戶極可能遭第
    三人作為收受、提領財產犯罪所得之用，且他人轉出或提領
    款項後將產生遮斷資金流動軌跡以逃避國家追訴、處罰之效
    果，竟以縱有人以其金融帳戶作為從事財產犯罪之工具，亦
    不違背其本意之不確定幫助犯意，於民國110年8月6日下午3
    時43分至110年8月11日晚間8時8分間之某日、時，在位於新
    北市金山區之某全家便利商店，將其所申設之台新國際商業
    銀行汐止分行帳號00000000000000號帳戶（下稱本案帳戶）
    之存摺、提款卡及密碼，提供予某真實姓名年籍不詳之成年
    詐欺集團成員「小陳」使用，以此方式幫助其人及其所屬之
    詐欺集團成員從事詐欺取財及洗錢之犯行，藍佳鈞並獲取新
    臺幣（下同）2,000元之報酬。嗣該詐欺集團成員取得本案
    帳戶後，即共同意圖為自己不法之所有，基於詐欺取財及洗
    錢之犯意，於如附表所示之時間，以如附表所示之手法，致
    劉課茗、蕭祐寧、鄒憶茹陷於錯誤，而於如附表所示之時間
    匯款如附表所示之金額至本案帳戶，該款項旋遭上開詐欺集
    團成員轉出。嗣因劉課茗、蕭祐寧、鄒憶茹匯款後發覺有異
    ，報警處理，始循線查悉上情。案經劉課茗訴由桃園市政府
    警察局平鎮分局、蕭祐寧訴由新北市政府警察局瑞芳分局、
    鄒憶茹訴由新北市政府警察局林口分局報告臺灣基隆地方檢
    察署檢察官偵查後聲請簡易判決處刑。
二、證據：
  ㈠被告藍佳鈞於偵訊時之自白（見臺灣基隆地方檢察署111年度
    偵緝字第284號卷＜下稱偵緝卷＞第99頁至第101頁）。
  ㈡證人即告訴人劉課茗、蕭祐寧、鄒憶茹於警詢時之證述（見
    臺灣基隆地方檢察署111年度偵字第194號卷＜下稱偵卷一＞第
    43頁至第49頁，同署111年度偵字第1004號卷＜下稱偵卷二＞
    第19頁至第20頁，同署111年度偵字第1173號卷＜下稱偵卷三
    ＞第7頁至第11頁）。
  ㈢告訴人蕭祐寧出具之FACEBOOK網站對話紀錄截圖1張、LINE通
    訊軟體對話紀錄截圖22張（見偵卷二第21頁至第26頁）。
  ㈣告訴人鄒憶茹出具之交易紀錄截圖2張、FACEBOOK網站對話紀
    錄截圖1張、「小郭」、「『Senior coach』-涵琳」、「亞太
    區域金融執行長」之LINE通訊軟體個人頁面截圖各1張、LIN
    E通訊軟體對話紀錄截圖1張（見偵卷三第37頁至第49頁）。
  ㈤台新國際商業銀行110年10月15日台新作文字第11024299號函
    暨所附之本案帳戶開戶證件影本、交易明細（見偵卷一第27
    頁至第35頁）。
  ㈥台新國際商業銀行110年12月22日台新作文字第11029528號函
    暨所附之本案帳戶交易明細（見偵卷二第11頁至第17頁）。
  ㈦台新國際商業銀行110年9月14日台新作文字第11023586號函
    暨所附之本案帳戶開戶資料、交易明細（見偵卷三第17頁至
    第25頁）。
  ㈧金融機構聯防機制通報單2紙（見偵卷一第57頁，偵卷二第35
    頁）。
三、論罪科刑：
  ㈠刑法上之幫助犯，係對於犯罪與正犯有共同之認識，而以幫
    助之意思，對於正犯資以助力，而未參與實施犯罪之行為者
    而言（最高法院88年度台上字第1270號判決意旨參照）。是
    以，如未參與實施犯罪構成要件之行為，且係出於幫助之意
    思提供助力，即屬幫助犯，而非共同正犯。本案被告單純提
    供金融帳戶之行為，並不能與向被害人施以詐術之行為等同
    視之，且亦無證據證明被告有何參與詐欺取財犯行之構成要
    件行為，是被告以提供金融帳戶之行為，對於該詐欺集團成
    員遂行詐欺取財犯行資以助力，揆諸前述說明，自應論以幫
    助犯，而非共同正犯。另被告提供帳戶之存摺、提款卡及密
    碼予他人，固非屬洗錢防制法第2條所稱之洗錢行為，不成
    立一般洗錢罪之正犯，然被告主觀上認識該帳戶可能作為收
    受、提領特定犯罪所得使用，他人提領後會產生遮斷資金流
    動軌跡以逃避國家追訴、處罰之效果，仍基於幫助之犯意而
    提供，應論以幫助犯一般洗錢罪（最高法院108年度台上大
    字第3101號裁定意旨參照）。又被告雖提供其帳戶之存摺、
    提款卡及密碼予詐欺集團成員使用，惟依現存卷證，並無任
    何積極證據足認被告所幫助之詐欺集團成員人數已達3人以
    上，亦欠缺積極證據足證被告明知或可得知悉此項詐術細節
    ，依罪疑唯輕原則，尚難認本案有刑法第30條第1項前段、
    第339條之4第1項第2款之幫助加重詐欺取財罪之情形。故核
    被告所為，係犯刑法第30條第1項前段、第339條第1項之幫
    助詐欺取財罪，暨刑法第30條第1項前段、洗錢防制法第14
    條第1項之幫助一般洗錢罪。
  ㈡被告係以一交付帳戶之行為，而使各該詐欺集團成員得以分
    別詐騙本案被害人之財物，且係以一行為觸犯上開二罪，為
    想像競合犯，依刑法第55條之規定，應論以一幫助一般洗錢
    罪。
  ㈢按刑法第47條第1項累犯事實之有無，攸關刑罰加重，且屬對
    被告不利之事項，應由檢察官負主張及實質舉證責任。所謂
    檢察官應就被告構成累犯之事實具體指出證明方法，係指檢
    察官應提出除被告前案紀錄表外，足以證明被告構成累犯事
    實之前案徒刑執行完畢之原始資料或其影本而言。另檢察官
    亦應就被告應否依累犯規定加重其刑為主張及說明，亦即檢
    察官應就被告之特別惡性及對刑罰反應力薄弱等各節為具體
    指明。倘檢察官未就被告構成累犯之事實具體指出證明方法
    ，或未就被告應否依累犯規定加重其刑為具體指明，法院不
    得逕依職權調查之。另按法院依簡易程序逕以簡易判決處刑
    者，因無檢察官參與，倘檢察官就被告構成累犯之事實及應
    加重其刑之事項，未為主張或具體指出證明方法，受訴法院
    自得基於前述說明，視個案情節斟酌取捨（最高法院110年
    度台上大字第5660號裁定意旨參照）。經查，檢察官並未主
    張被告於本案有構成累犯之事實，且並未提出被告構成累犯
    事實之前案徒刑執行完畢原始資料或其影本，復未就被告應
    否依累犯規定加重其刑為具體指明，揆諸前開說明，本院無
    從認定被告於本案是否構成累犯暨是否應依累犯規定加重其
    刑，爰依刑法第57條第5款之規定，將被告之前科、素行資
    料列為量刑審酌事項（詳下述），併予敘明。
  ㈣被告係幫助他人犯一般洗錢罪，業據認定如前，爰依刑法第3
    0條第2項之規定，按正犯之刑減輕之。
  ㈤被告於偵查中自白洗錢犯罪，爰依洗錢防制法第16條第2項規
    定，減輕其刑，並依刑法第70條規定遞減之。
  ㈥爰審酌被告為圖不法所得，提供其金融帳戶予他人用於詐欺
    取財及洗錢，影響社會正常交易秩序，使不法之徒藉此輕易
    詐取財物並逃避國家追訴、處罰，所造成之危害非輕，行為
    殊不足取；又其雖未與被害人達成和解，然業已坦承犯行，
    犯後態度尚可；兼衡其素行（見本院卷第9頁至第34頁）、
    犯罪動機、目的、手段、智識程度、生活狀況，並審酌其提
    供帳戶之數量、本案被害人因受詐騙匯款至其提供之帳戶而
    受之損失金額等一切情狀，量處如主文所示之刑，並諭知易
    服勞役之折算標準，以資懲儆。
四、沒收：
　㈠被告業於本案偵訊時供承：「小陳」先給我1,000元用於開戶
    時存入，我開戶完畢將帳戶資料交給「小陳」後，「小陳」
    有給我2,000元等語明確（見偵緝卷第100頁）。被告自「小
    陳」處領得之報酬2,000元未據扣案，惟屬被告之犯罪所得
    ，既未實際合法發還被害人，亦無刑法第38條之2第2項所列
    情形，爰依刑法第38條之1第1項前段及第3項規定宣告沒收
    ，並諭知於全部或一部不能沒收或不宜執行沒收時，追徵其
    價額。
　㈡至本案帳戶之存摺及提款卡，雖為供被告犯罪所用之物，然
    因被告業已將之交付他人，非屬被告所有之物，且未扣案，
    亦非違禁物，況上開帳戶因本案而遭列為警示帳戶乙節，有
    金融機構聯防機制通報單2份在卷可參（見偵卷一第57頁，
    偵卷二第35頁），應不致再為犯罪所用，欠缺刑法上之重要
    性，爰不予宣告沒收，附此敘明。
五、依刑事訴訟法第449條第1項前段、第3項、第450條第1項、
    第454條第2項，逕以簡易判決處刑如主文。
六、如不服本判決，得自收受送達之翌日起20日內向本院提出上
    訴狀，上訴於本院第二審合議庭（須附繕本）。
七、本案經檢察官劉星汝聲請以簡易判決處刑。
中　　華　　民　　國　　111 　年　　5 　　月　　10　　日
                  基隆簡易庭  法  官    謝昀芳
以上正本證明與原本無異。
如不服本判決，應於判決送達後20日內，向本院提出上訴書狀，
敘述上訴理由，上訴於本院合議庭，並按他造當事人之人數附具
繕本。
中　　華　　民　　國　　111 　年　　5 　　月　　10　　日
                              書記官　  陳維仁
附錄本案論罪科刑法條：
中華民國刑法第339條
意圖為自己或第三人不法之所有，以詐術使人將本人或第三人之
物交付者，處 5 年以下有期徒刑、拘役或科或併科 50 萬元以
下罰金。
以前項方法得財產上不法之利益或使第三人得之者，亦同。
前二項之未遂犯罰之。
洗錢防制法第14條
有第二條各款所列洗錢行為者，處 7 年以下有期徒刑，併科新
臺幣 5 百萬元以下罰金。
前項之未遂犯罰之。
前二項情形，不得科以超過其特定犯罪所定最重本刑之刑。
附表：
編號  被害人  詐騙時間  詐騙手法  匯款時間 匯款金額 （新臺幣） 1 （即聲請簡易判決處刑書附表編號1） 劉課茗 110年6月28日前之110年6月底某日 先由某不詳詐欺集團成員於FACEBOOK網站設立「博元」頁面，劉課茗瀏覽上開頁面後加入某不詳LINE通訊軟體群組，再由某不詳詐欺集團成員以LINE通訊軟體（暱稱「總指導-Evelyn」、「首席執行總監-Andy」）與劉課茗聯繫，佯稱可操作「鋒匯」網站投資虛擬貨幣獲利云云，致劉課茗陷於錯誤，依該詐欺集團成員指示，於右列時間匯款右列金額至本案帳戶。  110年8月11日晚間8時8分許 100,000元  2 （即聲請簡易判決處刑書附表編號2） 蕭祐寧 110年8月初某日 先由某不詳詐欺集團成員（暱稱「楊紘」）於FACEBOOK網站刊登「博灝台灣研究公司」廣告，蕭祐寧透過FACEBOOK網站與「楊紘」聯繫後，依指示加入某不詳詐欺集團成員之LINE帳號（暱稱「孫小綺POINT72台灣研究有限公司」、「劉舒毓」），該不詳詐欺集團成員即以LINE通訊軟體與蕭祐寧聯繫，佯稱可操作「POINT72」網站投資獲利云云，致蕭祐寧陷於錯誤，依該詐欺集團成員指示，於右列時間匯款右列金額至本案帳戶。 110年8月12日下午4時29分許 30,000元 3（即聲請簡易判決處刑書附表編號3） 鄒憶茹 110年8月5日某時 先由某不詳詐欺集團成員（暱稱「樂樂」）於FACEBOOK網站刊登徵才廣告，鄒憶茹透過FACEBOOK網站與「樂樂」聯繫後，依指示加入某不詳詐欺集團成員之LINE帳號（暱稱「小郭」、「『Senior coach』-涵琳」、「亞太區域金融執行長」），該不詳詐欺集團成員即以LINE通訊軟體與鄒憶茹聯繫，佯稱可操作網站（網址https://wdf.amuud.com/）投資獲利云云，致鄒憶茹陷於錯誤，依該詐欺集團成員指示，於右列時間匯款右列金額至本案帳戶。   110年8月12日下午2時36分許 40,000元      110年8月12日下午2時37分許    40,000元